【裁判字號】    95,交聲,476
【裁判日期】    950828
【裁判案由】    違反道路交通管理處罰條例聲明異議
【裁判全文】
臺灣士林地方法院交通事件裁定         95年度交聲字第476號
原處分機關  臺北市交通事件裁決所
異  議  人
即受處分人  甲○○
法定代理人  詹卉米
上列受處分人因違反道路交通管理處罰條例案件，對於臺北市交
通事件裁所民國95年6 月12日所為之處分（原處分案號：北市裁
二字第裁22-AEU256983號），聲明異議，本院裁定如下：
    主  文
原處分撤銷。
甲○○汽車駕駛人，持學習駕駛證，而無領有駕駛執照之駕駛人
在旁指導，在駕駛學習場外學習駕車，處罰鍰新臺幣陸仟元。
    理  由
一、原處分意旨以：異議人即受處分人甲○○未領有駕駛執照，
    而於民國95年4 月3 日在臺北市○○○路○ 段187 巷4 號前
    ，駕駛車號6B-4785 號車，故依道路交通管理處罰條例第21
    條第1 項第1 款，裁處異議人罰鍰新臺幣（以下同）8,400
    元。異議人則以：伊在前揭時地，並未駕車，故不服前開處
    分而聲明異議。
二、查異議人甲○○於之姐姐楊琇雯於95年4 月3 日18時許駕駛
    車號6B-4785 號車，搭載異議人前往臺北市○○○路○ 段18
    7 巷9 號鞋店買鞋，將車輛停放在同巷4 號前。至同日18時
    54分左右，僅持有學習駕駛證之異議人發現有員警在該處取
    締違規停車，而當時楊琇雯仍在買鞋不便離開，故由異議人
    獨自回到6B-4785 號車坐上駕駛座發動車輛，並重覆1 、2
    次前後移動車輛，幅度約為1 公尺等情，業經異議人於本院
    訊問時陳稱：伊在店裡看到警察舉發違規，走出來回車上坐
    在駕駛座，車上只有伊1 個人，伊就發動車子並轉動方向盤
    等語屬實。並經證人蔣孝德於本院調查時具結證稱：當時伊
    在巷口拍照，要拍6B-4785 號車時，異議人跑過來，並上車
    發動車子，伊就不予舉發走回機車停放處，…伊有看到該車
    前後移動約1 公尺…後來異議人姐姐過來，…伊才知道異議
    人其實在等人…就過去請異議人出示駕、行照，但異議人只
    有學習駕照等語明確。且經證人楊琇雯於本院調查時具結證
    稱：95年4 月3 日18時許，伊開車載異議人到在敦化南路那
    邊的鞋店買鞋，並把車子停在鞋店對面的巷口。停車後，伊
    與異議人一起下車去鞋店，後來因異議人看到警察，就拿鑰
    匙先回車上…伊費時2 、3 分鐘在鞋店付錢後回到車上，看
    到異議人從駕駛座下來等語屬實，此外復有發票影本1 張附
    卷可資佐證。異議人雖辯稱：當時駕車的是楊琇雯，伊並未
    駕車，不能以舉發員警之片面之詞認定伊違規，請求調閱當
    地之監視錄影帶以釐清真相云云，惟查：
  (一)異議人於本院訊問時陳稱：伊因為怕被開紅線停車之罰單，
    所以回到車上坐在駕駛座，有發動車輛並轉動方向盤等語。
    異議人坐在駕駛座發動車輛，已屬駕駛車輛之準備行為。其
    轉動方向盤，更屬著手於駕駛車輛之行為。而異議人主觀上
    既欲避免被開違規「停車」之罰單，其客觀上又有坐在駕駛
    座上發動車輛並轉動方向盤之行為，其進而有證人蔣孝德所
    述：前後「移車」行為，即與常理不相違悖。況證人蔣孝德
    與異議人並無夙怨，其於本院調查時，具結後就親身經歷之
    事為詳細之證述，所言之真實性受到刑法偽證罪處罰之擔保
    ，所述情節又與常情無違背，亦無顯然不合理之處，自可採
    信，並得為證明異議人違規之適當證據。
  (二)證人楊琇雯雖於本院調查時另證稱：伊停車時因與前車停得
    很近，所以知道與前車距離約36公分（證人用手比，由本院
    以尺測量）。伊從鞋店出來，因為還是要倒車才有辦法出來
    ，所以與前車的距離，應該與停車時一致，而且當時前車並
    沒有移動過，可以判斷伊的車子未曾被移動過云云。然查，
    證人楊琇雯就其車子未曾被移動一節為前開篤定之證述，所
    依據者，無非是與前車之距離，而此距離是否改變，如非以
    尺為實際測量紀錄，實難得到確信。證人楊琇雯停車前後，
    並未為前開測量紀錄，竟能為篤定車輛並未移動之證述，可
    見其受到自己是異議人姐姐之影響，而勉強為證述，其此部
    分證述可信度存有重大疑慮，自不得據此而為異議人有利之
    認定。
  (三)綜上所述，本件異議人所辯不足採信，其違規事證明確，堪
    予認定。而異議人之違規事實既已明確，本院自無必要依異
    議人之請求調閱路口監視錄影畫面。
三、按持學習駕駛證之汽車駕駛人，無領有駕駛執照之駕駛人在
    旁指導，在駕駛學習場外學習駕車者，處6 千以上1 萬2 千
    元以下罰鍰，此見94年12月28日修正公布前之道路交通管理
    處罰條例（以下簡稱修正前處罰條例）第21條第1 項第8 款
    規定即明。異議人僅持有學習駕駛證，竟獨自在臺北市○○
    ○路187 巷4 號前駕駛車輛，其有違反修正前處罰條例第21
    第1 項第8 款之違規行為甚為明確。
四、又按違反行政法上義務而受罰鍰之處罰時，適用本法，此見
    行政罰法第1 條前段規定即明。又行為後法律或自治條例有
    變更者，適用行政機關最初裁處時之法律或自治條例。但裁
    處前之法律或自治條例有利於受處罰者，適用最有利於受處
    罰者之規定，行政罰法第5 條定有明文。本件異議人有違反
    修正前處罰條例之行為，原處分機關處以罰鍰，自有行政罰
    法之適用。而異議人於95年4 月3 日有違反修正前處罰條例
    第21條第1 項第8 款之行為，該條雖經修正並自異議人行為
    後之95年7 月1 日起施行，惟原處分機關於95年6 月12日就
    異議人前揭違規行為為最初裁處，異議人行為後至原處分最
    初裁處前，並無法律變更之情形，此期間自無較有利於異議
    人之法律存在。依照前開行政罰法第5 條規定，自應適用修
    正前處罰條例第21條第1 項第8 款處罰異議人。又違反道路
    交通管理事件之裁決，應參酌舉發違規事實、違反情節、稽
    查人員處理意見及被處分人之陳述，依基準表裁處，此見違
    反道路交通管理事件統一裁罰基準第43條第1 項規定即明。
    又違道路交通管理處罰條例第21條第1 項第8 款者，於應到
    案日期內到案聽候裁決者，裁處罰鍰6 千元，違反道路交通
    管理事件統一裁罰基準表亦有明揭。本件異議人有違反道路
    交通管理處罰條例第21條第1 項第8 款之行為，經警舉發，
    應到案日期為95年4 月18日，異議人於應到案日期前之95年
    4 月16日到案聽候裁決，並提出交通違規案件陳述書，依照
    前開說明，應裁處罰鍰6 千元。原處分機關未為詳查，以異
    議人未領有駕駛執照，而依修正前處罰條例第21條第1 項第
    1 款處罰，非無可議。異議人據以聲明異議之理由，雖非可
    採，惟原處分既有可議，本院自應依法將原處分撤銷，另依
    修正前處罰條例第21條第1 項第8 款、違反道路交通管理事
    件統一裁罰基準及處理細則第43條第1 項、違反道路交通管
    理事件統一裁罰基準表，諭知如主文第2 項所示之處罰。
據上論斷，應依道路交通管理處罰條例第87條第2 項，道路交通
案件處理辦法第20條前段，裁定如主文。
中    華    民    國    95    年    8     月    28    日
                  交通法庭法  官  周群翔
以上正本證明與原本無異。
如不服本裁定，應於送達後5 日內，向本院提出抗告狀。
                          書記官  劉育君
中    華    民    國    95    年    8     月    28    日


司法院資訊處製作；財團法人民間司法改革基金會備份。
